臺灣彰化地方法院刑事判決　　　　　　　 96年度訴字第437號
公　訴　人　臺灣彰化地方法院檢察署檢察官
被　　　告　甲○○
上列被告因違反毒品危害防制條例案件，經檢察官提起公訴（96
年度毒偵字第458 號），本院認有刑事訴訟法第273 條之1 第1
項之情形，而改依簡式審判程序判決如下：
    主  文
甲○○施用第一級毒品，處有期徒刑拾月。
    事  實
一、甲○○前因搶奪案件，經臺灣高等法院臺中分院於民國（下
    同）92年12月19日，以92年度上訴字第327 號判決判處有期
    徒刑1 年10月確定；又因竊盜案件，經本院於92年10月13日
    ，以92年度易字第956 號判決判處有期徒刑7 月確定；又因
    違反毒品危害防制條例案件，經本院於93年3 月8 日，以93
    年度訴字第8 號判決判處有期徒刑8 月確定；再因竊盜案件
    ，經本院於93年3 月18日，以92年度易字第322 號判決判處
    有期徒刑3 月確定；復因搶奪案件，經本院於94年1 月24日
    ，以93年度訴字第965 號判決判處有期徒刑8 月確定，上開
    5 案嗣經本院於94年1 月24日，以94年度聲字第1025號裁定
    定其應執行刑為有期徒刑3 年8 月確定，嗣經入監服刑，而
    於95年7 月3 日因縮短刑期假釋出監（未構成累犯）。另於
    91年間，因施用毒品案件，經本院於91年12月17日，以91
    年度毒聲字第3057號裁定送觀察、勒戒後，因認無繼續施用
    毒品之傾向，業於92年4 月30日執行完畢釋放，並經臺灣彰
    化地方法院檢察署檢察官於92年4 月30日，以91年度毒偵字
    第2744號為不起訴處分確定；又於92年間，因施用毒品案件
    ，經本院於92年9 月9 日，以92年度毒聲字第1879號裁定送
    觀察、勒戒後，因認有繼續施用毒品之傾向，再經本院於92
    年10月2 日，以92年度毒聲字第2016號裁定令入戒治處所施
    以強制戒治1 年，嗣因法律修正而無庸繼續執行，並於93
    年1 月9 日出監。詎其仍不知悔改，復基於施用第一級毒品
    海洛因之犯意，於96年1 月3 日前3 日內之某時許，在彰化
    縣和美鎮○○里○○路邊，以將第一級毒品海洛因摻水混合
    後置入注射針筒，再持以施打身體之方式，施用第一級毒品
    海洛因1 次。嗣於96年1 月3 日，經臺灣彰化地方法院檢察
    署觀護人室採集其尿液送驗後，結果呈嗎啡陽性反應，始查
    悉上情。
二、案經臺灣彰化地方法院檢察署檢察官偵查起訴。
    理  由
一、按除被告所犯為死刑、無期徒刑、最輕本刑為3 年以上有期
    徒刑之罪或高等法院管轄第一審案件者外，於刑事訴訟法第
    273 條第1 項程序進行中，被告先就被訴事實為有罪之陳述
    時，審判長得告知被告簡式審判程序之旨，並聽取當事人、
    代理人、辯護人及輔佐人之意見後，裁定進行簡式審判程序
    ；除簡式審判程序及簡易程序案件外，第一審應行合議審判
    ，刑事訴訟法第273 條之1 第1 項、第284 條之1 分別定有
    明文。本件被告甲○○所犯係死刑、無期徒刑、最輕本刑為
    3 年以上有期徒刑或高等法院管轄第一審案件以外之罪，並
    於本院行準備程序時就被訴事實為有罪之陳述，本院合議庭
    依前揭規定，經評議結果，裁定改由受命法官獨任行簡式審
    判程序，先予敘明。
二、上揭事實，業據被告甲○○於本院行準備程序及審理時均坦
    承不諱，且其於96年1 月3 日為臺灣彰化地方法院檢察署觀
    護人室所採取之尿液，經送鑑驗結果，確呈嗎啡陽性反應，
    此有臺灣彰化地方法院檢察署施用毒品犯受保護管束人尿液
    檢體監管紀錄表及中山醫學大學附設醫院檢驗科藥物檢測中
    心96年1 月11日檢驗結果報告各1 紙附卷可稽，應認被告之
    自白確與事實相符，堪以採信。另查，被告曾於91年間，因
    施用毒品案件，經本院於91年12月17日，以91年度毒聲字第
    3057號裁定送觀察、勒戒後，因認無繼續施用毒品之傾向，
    業於92年4 月30日執行完畢釋放等情，有臺灣高等法院被告
    全國前案紀錄表及臺灣彰化地方法院檢察署刑案資料查註紀
    錄表各1 份在卷足憑，被告顯係於受強制戒治執行完畢釋放
    後，5 年內再犯毒品危害防制條例第10條第1 項之罪，依同
    條例第23條第2 項規定，應依法論科。綜上所述，本件犯罪
    事證明確，被告前開犯行洵堪認定。
三、按海洛因係毒品危害防制條例所定之第一級毒品，不得非法
    施用。是核被告甲○○所為，係犯毒品危害防制條例第10條
    第1 項之施用第一級毒品罪。查被告為供施用第一級毒品海
    洛因，而持有第一級毒品之低度行為，應為施用之高度行為
    所吸收，不另論罪。
四、量刑部分：爰審酌被告曾因施用毒品經觀察、勒戒及強制戒
    治後，仍未能戒斷其施用毒品之惡習，再犯本件施用毒品犯
    行，足見其雖經觀察、勒戒及強制戒治之治療程序，且前已
    因施用毒品案件，經法院判處有期徒刑8 月確定，猶未能戒
    絕毒品而再次施用，惡行非輕，顯未能善體國家設置強制戒
    治機構，協助毒品施用者戒除毒癮之良法美意，惟念及施用
    毒品本質上係戕害自身健康之行為，尚未嚴重破壞社會秩序
    或侵害他人權益，及其施用第一級毒品海洛因之動機、目的
    、所生危害及犯罪後坦承犯行態度尚屬良好等一切情狀，量
    處如主文所示之刑，以示懲儆。
五、另臺灣彰化地方法院檢察署96年度毒偵字第1360、1442號及
    96年度毒偵字第1132號併辦意旨以：被告甲○○分別於96年
    2 月6 日晚間9 時許，及96年2 月26日內某時許，在彰化縣
    彰化市○○路金油加油站廁所內等地，施用第一級毒品海洛
    因2 次之犯行；及於96年1 月14日下午6 時許，在其友人位
    於彰化縣和美鎮○○里○○路182 巷12號之住處房間內，施
    用第一級毒品海洛因1 次之犯行，並與前揭起訴之施用第一
    級毒品罪部分有集合犯之包括一罪關係，而移送本院併案審
    理。
  (一)依最高法院86年臺上字第3295號判例意旨，數行為於同時
      同地或密切接近之時地實施，侵害同一之法益，各行為之
      獨立性極為薄弱，依一般社會健全觀念，在時間差距上，
      難以強行分開，在刑法評價上，以視為數個舉動之接續施
      行，合為包括之一行為予以評價，較為合理，方屬接續犯
      之範疇，足見「接續犯」之成立，係以時、空密接性為前
      提要件，即透過對於同一法益之同種類侵害行為繼續不間
      斷之實行，業已稀釋個別行為之獨立性，致使刑法評價時
      將之視為單一、整體之犯罪行為，以符合社會一般人對於
      行為概念之認知，並與行為人之犯罪目的相互結合；至於
      學理上「包括一罪」概念中，與施用毒品之犯罪型態較有
      關聯者，應屬「集合犯」之態樣，此即依一般社會通念，
      特定犯罪行為具有反覆實施之特性，立法者於制定刑罰法
      律之初，亦已認知該種行為類型之反覆性，而有意藉由法
      條中客觀構成要件之行為要素，涵括上開具有反覆實施特
      性之數個犯罪行為，仍僅接受一次刑法之評價為已足。然
      施用毒品犯罪，或為零星偶一之施用，或長期不間斷的反
      覆施用，均有其可能性，是自難認立法者於制定刑罰法律
      之初，已認知施用毒品行為必屬具反覆性之犯罪，且有意
      藉由法條中客觀構成要件之行為要素，涵括上開具有反覆
      實施特性之數個犯罪行為。況實務上最高法院歷來僅將專
      以觸犯該等法條之罪，為其日常生活之職業者之常業犯，
      認為其性質上屬多數行為之集合犯，在法律上將之擬制為
      一罪（即學理上稱之實質上一罪，最高法院92年臺上字51
      15號判決、92年臺上字第4959號判決、93年臺上字第3609
      號判決、94年臺上字第4567號判決意旨參照）。而本次刑
      法修正既依據「刑罰公平原則」之考量，刪除有關連續犯
      之規定，並將常業犯一併全數刪除（參見刑法修正草案總
      說明），因此，多次施用毒品犯罪之行為，則應回歸一般
      刑法上行為單、複數之認定，而予論罪科刑，較稱妥適。
      且施用毒品犯行之構成要件行為係「施用」，於立法者之
      立法描述中，實難認為有反覆為同一行為之含意在內；雖
      施用毒品之行為顯可能係成癮之依賴行為，而符合所謂「
      習慣犯」或「慣行犯」之學理上概念，然此一概念與集合
      犯之概念尚非屬一致，合先敘明。
  (二)次按海洛因屬中樞神經抑制劑，使用者固會對其產生生理
      及心理之依賴性，惟施用者是否因而對海洛因習慣成癮，
      仍應視施用者之施用劑量、施用頻率及個人耐藥性等因素
      而定，本件被告縱有多次施用毒品之情形，然其是否業已
      施用毒品成癮或有施用毒品之習慣，亦即是否具有不斷反
      覆實施之特性，然公訴人所併案之3 次施用第一級毒品海
      洛因之時間，均相距二、三星期以上，期間有相當之間隔
      ，且遍觀全卷並無相關資料足以佐證被告施用海洛因之犯
      行已具成癮性，是移送併辦意旨認為被告此部分施用第一
      級毒品犯行，與前揭論罪科刑業經起訴之施用第一級毒品
      犯行間，屬於包括一罪之集合犯，容有誤會。況自95年7
      月1 日新修正之刑法已將連續犯之裁判上一罪規定刪除。
      是以，移送併辦意旨所述被告施用第一級毒品之犯行，自
      非本案起訴效力所及，本院即無從併予審理，應退回檢察
      官另行依法處理，附予敘明。
據上論斷，應依刑事訴訟法第273 之1 條第1 項、第299 條第1
項前段，毒品危害防制條例第10條第1 項，判決如主文。
本案經檢察官吳曉婷到庭執行職務。
中　　華　　民　　國　　96　　年　　4 　　月　　17　　日
                  刑事第二庭    法  官  黃齡玉
以上正本證明與原本無異。
如不服本判決，應於判決送達後10日內，向本院提出上訴狀 (須
附繕本)。
中　　華　　民　　國　　96　　年　　4 　　月　　18　　日
                                書記官  施嘉玫
毒品危害防制條例第10條第1項
施用第一級毒品者，處 6 月以上 5 年以下有期徒刑。
